【裁判字號】    98,交聲,215
【裁判日期】    980731
【裁判案由】    違反道路交通管理處罰條例聲明異議
【裁判全文】
臺灣新竹地方法院交通事件裁定      98年度交聲字第215號
原處分機關  交通部公路總局新竹區監理所
異  議  人  甲○○
即受處分人
上列受處分人因違反道路交通管理處罰條例案件，對於交通部公
路局新竹區監理所98年4月3日竹監營字第裁50-E00000000號違反
道路交通管理事件裁決書，聲明異議，本院裁定如下：
  主  文
異議駁回。
    理  由
一、原處分意旨略以：異議人即受處分人甲○○騎乘車牌號碼HN
    Z －931號重型機車於民國98年2月2日下午4時41分許，行經
    新竹縣竹北市頭前溪橋南向路段時，因有駕車行經有燈光號
    誌管制之交岔路口闖紅燈之違規行為，為新竹縣政府警察局
    竹北分局六家派出所員警攔停，並掣開竹縣警交字第E00000
    000號舉發違反道路交通管理事件通知單（下稱舉發單）。
    嗣異議人於應到案日期（即98年2月17日）前向原處分機關
    提出陳述，由原處分機關函請原舉發單位即新竹縣政府警察
    局竹北分局調查，仍認其有前揭違規行為，乃依道路交通管
    理處罰條例第53條第1項、第63條第1項第3款規定，於98 年
    4月3日以竹監營字第裁50-E00000000號裁決書裁處異議人罰
    鍰新臺幣（下同）1,800元，並記違規點數3點。
二、異議意旨略以：異議人於98年2月2日被竹縣交警取締，因為
    該路段增設此燈光號誌，且無宣導，造成許多人誤認係「預
    告號誌」，且前段紅燈又有右轉號誌（原始號誌），按常理
    就是直行至前面路口等紅燈或右轉，所以當時警察一攔就是
    10幾台機車，伊強烈質疑取締之正當性，根本是設陷阱給機
    車駕駛人。伊事後至該路段觀察，根本沒有機車停在取締之
    路段等紅燈，且若依規定在該處等紅燈，反有被後車追撞之
    風險。而縣警局在取締後有多設一個警告標誌，但伊認該路
    段增設此號誌係設置不當不當，是否也該考慮撤除該無意義
    之號誌云云。
三、按汽車駕駛人，行經有燈光號誌管制之交岔路口闖紅燈者，
    處1,800元以上5,400元以下罰鍰，汽車駕駛人違反上開規定
    者，記違規點數3點，道路交通管理處罰條例第53條第1項、
    第63條第1項第3款分別定有明文。所謂汽車，依同條例第3
    條第8款規定，包括機器腳踏車。再按受處分人，不服第8條
    主管機關所為之處罰，得於接到裁決書之翌日起20日內，向
    管轄地方法院聲明異議；又交通法庭認為聲明異議無理由者
    ，應以裁定駁回之，道路交通管理處罰條例第87條第1項、
    道路交通案件處理辦法第19條分別定有明文。
四、經查：
（一）本件異議人於98年2月2日下午4時41分許，騎乘車牌號碼
      HNZ－931號之重型機車，行經新竹縣竹北市頭前溪橋南向
      路段，因有駕車行經有燈光號誌管制之交岔路口闖紅燈之
      違規行為，為新竹縣政府警察局竹北分局六家派出所員警
      攔停後掣單舉發等情，有舉發單影本、交通部公路總局新
      竹區監理所98年4月8日竹監營字第0980005249號函及裁決
      書各1份（見本院卷第1至4頁、第8頁）在卷可稽，復為異
      議人所自承，是異議人確有上開違反道路交通管理處罰條
      例之違規行為，實堪認定。
（二）異議人雖以該號誌設置不當置辯，然經證人即當時舉發之
      員警乙○○於本院調查時具結證稱：整個派出所大約取締
      已有1、2個月，是先勸導並不取締，後來才開始取締。在
      該號誌旁的「機車專用號誌牌」本來就有，就是要給機車
      騎士看的。因為在前方路口是綠燈時，機車專用號誌也是
      綠燈，這樣汽車右轉會造成危險，該號誌設置的目的是為
      了讓前面一部分汽車先走，因為綠燈亮時，機車剛好下坡
      ，車速快，且騎士看到前面大路口的綠燈就想闖越過去，
      因為怕變成黃燈等語（見本院卷第23至25頁）。再者，據
      統計頭前溪橋中華路與興隆路口為97年新竹縣10大易肇事
      路口，車禍肇事主因係中華路右轉興隆路之自小客車與直
      行中華路之機車發生擦撞居多，為防制交通事故發生，以
      維護用路人生命安全，公路總局新竹工務段於97年7 月在
      新竹縣道安會報提案建議於機車專用道設置交通號誌，以
      延緩機車直行時間，讓汽車紅燈可右轉，消化車流，並於
      98年1 月23日驗收，此有新竹縣政府警察局98年5 月22日
      竹縣警交字第0980013938號函附卷可稽（見本院卷第37頁
      ），又依道路交通標誌標線號誌設置規則第221 條第1 款
      規定：行車管制號誌至少應有一燈面設於遠端左側，且距
      近端停止線十公尺以上。如係以柱立式設置，應有二燈面
      分設於遠端兩側。但路形特殊時，主管機關得調整設置於
      其他適當位置。準此，道路主管機關考量該路口車禍肇事
      原因，增設機車專用之行車管制燈光號誌於法有據。另於
      該號誌桿上號誌旁附有「機車專用號誌」標誌牌，該標誌
      顯而易見，地上亦漆有「越線受罰」字樣，有證人乙○○
      所提之照片共13張存卷可參（見本院卷第29至35頁），
      本件異議人之違規日期為98年2 月2 日，該標誌已於98年
      1 月25日附掛於號誌桿上，此亦有前揭新竹縣政府警察局
      函文之說明足佐（見本院卷第37頁），從而異議人所陳該
      「機車專用號誌」標誌係於其違規後始增設，即與事實不
      符。又該號誌旁既已明確標示為「機車專用號誌」，依字
      面意思已相當明確表示屬於「機車」專用之標誌，該等標
      誌之意涵，對於考領有駕照之人，當屬淺顯易懂，再者，
      停止線後方「越線受罰」，更提醒用路人，應遵守該號誌
      ，否則將受處罰。異議人係考領有普通重型機車駕駛執照
      之人，有公路監理電子閘門證號查詢機車駕駛人資料1 份
      在卷可參（見本院卷第38頁），其辯稱對於該號誌不知如
      何遵守，亦屬事後卸責之詞。
（三）異議人係考領有駕駛執照之人，已如上述，對交通標誌不
      惟應有一定之認識，且行車時理當注意車前狀況及各種標
      誌或號誌，是其疏未注意上開行車號誌及標誌，顯屬可歸
      責於己，並非該標誌有何設置不當可言。是上開路口行車
      管制燈光號誌既為合法設置，即屬有效之交通管制號誌，
      凡汽機車駕駛人均有遵守此交通管制號誌之義務，至於行
      政機關在道路設置標誌、標線或號誌等措施後，是否需預
      留一段時間的「勸導期」，係屬行政機關行政裁量權行使
      之範圍，且「勸導期」係為向民眾加強宣導交通規則之措
      施，並不影響已設置之標誌、標線或號誌之法律效果，無
      論本件相關單位於舉發違規前有無實施勸導，均無礙於受
      處分人確有違規行為之認定，是縱然證人乙○○於本院調
      查時具結證稱整個派出所大約取締已有1 、2 個月，是先
      勸導並不取締，與該號誌係98年1 月23日驗收，於同年1
      月25日將「機車專用號誌」附掛於號誌桿上，迄異議人遭
      舉發日98年2 月2 日，不到10日有所不符，然本件員警依
      法所為之舉發，亦無違誤，併此敘明。至舉發地點行車管
      制號誌之設置是否不當，或該號誌之設置是否有達成其新
      設之目的，異議人應向相關單位反映，尋求改善或解決之
      道，要不得自行認定該行車管制號誌設置不當，或自以為
      未妨礙通行而決定是否遵守，並執為免罰之理由。又該號
      誌屬機車專用號誌，已明確豎立於機車專用車道旁，且顯
      而易見，是原等在該處之騎士，跟隨其他闖紅燈騎士闖紅
      燈，係不知如何遵守亦或係基於投機取巧之心理，除識字
      不多未合法取得駕照者外，即容有疑慮，惟並不影響異議
      人闖紅燈應受罰之認定。
五、準上，異議人所有之車輛確在前開時、地，有駕車行經有燈
    光號誌管制之交岔路口闖紅燈之違規事實，原處分機關據以
    援引道路交通管理處罰條例第53條第1項及第63條第1項第3
    款之規定，處異議人罰鍰1,800元，並記違規點數3點，於法
    並無不合，本件異議顯無理由，應予駁回。
六、據上論斷，應依道路交通案件處理辦法第19條，裁定如主文
    。
中    華    民    國    98    年    7     月    31    日
                  交通法庭法  官   黃惠玲
以上正本證明與原本無異。
如不服本裁定，應於送達後5 日內向本院提出抗告狀（須附繕本
）。
中    華    民    國    98    年    7     月    31    日
                           書記官  鄭明枝


司法院資訊處製作；財團法人民間司法改革基金會備份。
